臺灣高等法院刑事裁定　　　　　　 94年度毒抗更(一)字第1號
抗　告　人　臺灣板橋地方法院檢察署檢察官
被　　　告　甲○○
上列抗告人因被告毒品危害防制條例案件，不服臺灣板橋地方法
院中華民國93年6月11日裁定（93年度毒聲更字第17號），提起
抗告，本院裁定後，經最高法院檢察署檢察長提起非常上訴，最
高法院撤銷發回，本院更為裁定如下：
    主  文
原裁定撤銷。
甲○○施用第一級毒品，應送勒戒處所觀察、勒戒。
    理  由
一、原裁定意旨如後附原裁定正本所載。
二、本件抗告意旨略以：毒品危害防制條例業於92年7月9日修
    正公布，並於93年1月9日施行，並修正同條例第23條第2項
    為：觀察、勒戒或強制戒治執行完畢釋放後，五年內再犯第
    十條之罪者，檢察官應依法追訴。被告犯罪後之法律已變更
    為二犯以上無庸聲請觀察、勒戒或強制戒治。又於92年6 月
    6日修正該條例施行前繫屬之施用毒品案件，於該條例施行
    後，適用修正後之規定，並依下列方式處理：(一)觀察、勒戒
    及強制戒治之要件，適用修正後觀察勒戒及強制戒治之規定
    。(二)偵查中之案件，由檢察官依修正後規定處理之。(三)審判
    中之案件，由法院依修正後規定處理之。(四)審判中之案件，
    依修正後之規定應為不起訴處分者，法院應為免訴之判決；
    前項情形，依修正前之規定有利於行為人者，適用最有利於
    行為人之法律，修正後之該條例第20條第2項、第35條分別
    定有明文。是新修正之該條例第35條應優先於刑法第2條第2
    項之適用，經查本件係該條例93年1月9日修正施行前繫屬之
    施用毒品案件，自應適用最有利於行為人之法律。倘若依新
    法規定，本件被告係觀察、勒戒執行完畢釋放後，五年內再
    犯施用毒品之罪，應依法追訴，然若依修正前之規定，若被
    告經觀察、勒戒無施用毒品之傾向，則由檢察官為不起訴處
    分，無須接受追訴處罰。而觀察、勒戒屬保安處分之性質，
    保安處分自屬輕於刑事追訴處罰；經觀察、勒戒後，認為有
    繼續施用毒品之傾向者，由檢察官立即釋放，並依新法處理
    。因此應認為以修正前之法律更有利於被告。是依修正前之
    該條例第20條第3項前段應裁定將被告送勒戒處所觀察、勒
    戒。原審慮未及此，適用法律容有違誤，為此提起抗告等語
    。
三、九十二年七月九日修正公布之毒品危害防制條例第三十五條
    第一項規定：「於中華民國九十二年六月六日本條例修正施
    行前繫屬之施用毒品案件，於修正施行後，適用修正後之規
    定，並依下列方式處理：二偵查中之案件，由檢察官依修正
    後規定處理之。」第二項規定：「前項情形，依修正前之規
    定有利於行為人者，適用最有利於行為人之法律。」第三十
    六條規定：「本條例自公布後六個月施行。」而該條例係於
    九十二年六月六日由立法院修正通過，於九十二年七月九日
    總統令修正公布，是上述所謂「九十二年六月六日本條例修
    正施行前繫屬之施用毒品案件」，自係指於九十三年一月九
    日施行前繫屬之案件，殆無疑義。再毒品危害防制條例於九
    十三年一月九日修正施行前後關於施用毒品罪，經觀察、勒
    戒後，無繼續施用毒品傾向，經檢察官為不起訴處分，五年
    內再犯者，如何處理之規定有別。依修正施行前第二十條第
    三項前段規定，應再裁定送勒戒處所觀察、勒戒，經觀察、
    勒戒後，無繼續施用毒品傾向者，仍應為不起訴處分；有繼
    續施用毒品傾向者，始依法追訴。修正施行後第二十三條第
    二項規定，則無論有無繼續施用毒品傾向，一律依法追訴。
    於此情形，自以修正前之規定，有利於行為人。本件原裁定
    認定被告甲○○前因施用毒品案件經送觀察、勒戒後，認無
    繼續施用毒品之傾向，經台灣板橋地方法院檢察署檢察官於
    八十八年三月三十一日以八十七年度偵字第二五七三號為不
    起訴處分確定。嗣於五年內之九十二年十月二十四日下午五
    時二十分許，在台北縣新莊市○○路新生巷三號二樓為警查
    獲，扣得施用毒品之注射針筒二支，經採集其尿液送請台灣
    檢驗科技股份有限公司檢驗結果，發現呈鴉片類陽性反應，
    被告有於九十二年十月二十四日經警採尿回溯前二十六小時
    內施用第一級毒品海洛因等情。查被告上開施用第一級毒品
    案，經台北縣警察局新莊分局移送而於九十二年十月二十七
    日繫屬於台灣板橋地方法院檢察署，有該署九十二年度毒偵
    字第三五三三號卷足憑。準此，則被告前犯施用毒品罪，經
    觀察、勒戒後，無繼續施用毒品傾向，經檢察官為不起訴處
    分，五年內再犯施用毒品案件，係毒品危害防制條例於九十
    三年一月九日修正施行前繫屬於台灣板橋地方法院檢察署，
    自應依修正施行後之該條例第三十五條第二項之規定，適用
    最有利於被告之修正施行前之規定，依檢察官之聲請裁定將
    被告送觀察、勒戒，始為合法。乃原裁定竟以被告施用毒品
    案件，係於九十二年六月六日後始行繫屬，無修正後毒品危
    害防制條例第三十五條第二項之比較適用，檢察官應即適用
    修正後新法第二十三條第二項規定逕依法追訴，而駁回檢察
    官聲請令被告入勒戒處所觀察、勒戒之裁定，自有適用法則
    不當之違法。檢察官執此理由提起抗告，核有理由，自應由
    本院將原裁定撤銷，並自為裁定如主文第二項所示。
四、據上論斷，應依刑事訴訟法第413條、毒品危害防制條例第2
    0條第1項、第35條第2項，觀察勒戒處分執行條例第3條第1
    項，裁定如主文。
中　　華　　民　　國　　94　　年　　8 　　月　　18　　日
　　　　　　　　　刑事第十五庭審判長法  官  蔡永昌
　　　　　　　　　　　　　　　　　  法　官　張正亞
　　　　　　　　　　　　　　　　　  法　官　陳榮和
以上正本證明與原本無異。
不得再抗告。
                                    書記官　劉麗芬
中　　華　　民　　國　　94　　年　　8 　　月　　22　　日
